臺灣高等法院高雄分院民事裁定          100年度破抗字第3號
抗  告  人  祝知致
上列抗告人聲請宣告破產事件，對於台灣高雄地方法院民國100
年5 月6 日100 年度破字第5 號裁定，提起抗告，本院裁定如下
：
    主  文
抗告駁回。
抗告程序費用由抗告人負擔。
    理  由
一、抗告意旨略以：伊之資產不足清償負債，已符合宣告破產之
    要件，且伊已聲明放棄破產法第95條所定必要生活費優先分
    配之權利，並陳明伊配偶之姐妹魏梅棻亦會予以經濟援助，
    詎原裁定仍認破產財團之財產不敷清償將來發生之財團費用
    ，而駁回伊破產之聲請。爰求為廢棄原裁定。
二、抗告人於原審以伊之資產僅餘現金新台幣（下同）200,000
    元，而伊之債務總額達9,900,738 元，伊已不能清償債務，
    而聲請宣告破產。原審經調查後，認抗告人之資產確不足以
    清償其債務；惟抗告人尚須與配偶共同扶養未成年女兒1 人
    ，依行政院主計處公布之每人每月平均生活費用資料估算，
    抗告人於破產程序進行中至少需支出自身及家屬之生活費19
    4,688 元，另須負擔破產管理人報酬約45,000元，故抗告人
    破產財團之財產即現金200,000 元顯不足清償財團費用，而
    駁回抗告人之破產聲請。
三、按左列各款，為財團費用：... 三破產管理人之報酬；破產
    人及其家屬之必要生活費及喪葬費，視為財團費用，破產法
    第95條第1 項第3 款、第2 項定有明文。又財團費用及財團
    債務，應優先於破產債權，隨時由破產財團清償之，同法第
    97條亦有明文。再者，破產宣告後，破產財團之財產不敷清
    償財團費用及財團債務時，法院因破產管理人之聲請，應以
    裁定宣告破產終止，此為同法第148 條所明定；故依該條規
    定之旨趣，如債務人之財產不敷清償破產財團之費用及財團
    之債務，應認無宣告破產之實益。經查：
  (一)抗告人雖主張伊已聲明放棄破產法第95條第2 項關於伊與家
    屬必要生活費等優先分配之權利。惟破產法第95條第2 項之
    規定係為保障破產人及其家屬之基本人權，非破產人所得任
    意拋棄。至抗告人又稱伊配偶之姐妹魏梅棻亦會予以經濟援
    助云云。而魏梅棻固證述：伊投資「杜蘭小吃店」，1 個
    月營業額約300,000 元至400,000 元，伊同意資助抗告人等
    語（原審卷第102-103 頁）。然依卷附商業登記資料查詢單
    所示，「杜蘭小吃店」係由案外人田秀芬獨資經營，並非
    魏梅棻所稱合夥投資（見原審卷第109 頁）。況且，即使魏
    梅棻得自上開小吃店獲配利益，以其併稱：每月資助金額沒
    有固定，如果有需要用錢，伊就會資助，最多大約每月30,0
    00元等詞（原審卷第103 頁）；參諸社會生活常情，上開小
    吃店亦未必每月均可獲利。是顯見魏梅棻亦非每月可固定資
    助抗告人及其家屬之必要生活費；遑論如其不資助，抗告人
    亦無得強制其給付之法律上依據。基此，破產法既明定需確
    保抗告人及其家屬之必要生活費等，以魏梅棻未來之贈與係
    屬不確定狀態，抗告人及其家屬之必要生活費等益無從不列
    入財團費用優先於破產債權受償。
  (二)其次，原裁定推定破產程序通常約需進行1 年，並依行政院
    主計處公布之每人每月平均生活費用資料估算抗告人及其家
    屬於此期間之必要生活費用至少為194,688 元，及認定破產
    管理人之通常報酬約45,000元，各有事理及司法實務之依據
    ，堪認允洽；且抗告人亦未爭執該等金額不當。從而，原裁
    定依此核計，認抗告人之財產即現金200,000 元，已不敷清
    償財團費用（即抗告人至少需支出之自身及家屬生活費194,
    688 元+ 負擔破產管理人報酬約45,000元=239,688元；239,
    688 元>200,000元），無宣告破產之實益，而駁回抗告人宣
    告破產之聲請，於法並無違誤。抗告人猶執陳詞指摘原裁定
    不當、求為廢棄，為無理由，其抗告應予駁回。
四、據上論結，本件抗告為無理由，爰依破產法第5 條、民事訴
    訟法第495 條之1 、第449 條第1 項、第95條、第78條，裁
    定如主文。
中    華    民    國   100    年    7     月    28    日
                            民事第三庭
                                審判長法官  張國彬
                                法      官  吳登輝
                                法      官  甯  馨
以上正本證明與原本無異。
本件不得再抗告。
中    華    民    國   100    年    7     月    29    日
                                 書  記  官  施耀程